【裁判字號】    94,聲判,33
【裁判日期】    950213
【裁判案由】    聲請交付審判
【裁判全文】
臺灣士林地方法院刑事裁定
聲  請  人  丙○○
代  理  人  王悅蓉律師
            薛進坤律師
被      告  乙○○
被      告  甲○○
上列聲請人因告訴被告等侵占案件，不服臺灣高等法院檢察署檢
察長駁回再議之處分（94年度上聲議字第2267號），聲請交付審
判，本院裁定如下：
    主    文
聲請駁回。
    理    由
一、按告訴人不服上級法院檢察署檢察長或檢察總長認再議為無
    理由而駁回之處分者，得於接受處分書後10日內委任律師提
    出理由狀，向該管第一審法院聲請交付審判。法院認為交付
    審判之聲請不合法或無理由者，應駁回之，刑事訴訟法第
    258條之1、第258條之3第2項前段，分別定有明文。
二、本件聲請人丙○○以被告乙○○、甲○○涉犯侵占罪，向臺
    灣士林地方法院檢察署檢察官提出告訴，經該署檢察官，於
    民國（下同）94年5 月30日，以92年度偵字第11396 號為不
    起訴處分後，聲請人不服，聲請再議亦經臺灣高等法院檢察
    署檢察長於94年7 月7 日，以94年度上聲議字第2267號處分
    書認聲請人再議為無理由而駁回再議，於94年7 月22日送達
    聲請人，聲請人於收受上開駁回再議處分書後10日內，委任
    律師向本院聲請交付審判，程序上並無不符，合先敘明。
三、聲請交付審判意旨略以：
  (一)本件事實經過：
    １、聲請人與被告二人間存有借貸關係：聲請人於民國91年
        9 月11日至9 月30日間向被告甲○○及乙○○等二人借
        款，並由甲○○及乙○○以聲請人所借入之款項，代為
        購買金洲公司股票，經被告要求提供借款金額20% 之擔
        保金，聲請人因此曾匯款7,096,407 元與甲○○及乙○○。
    ２、聲請人提供591 張祥裕公司股票為本案借款之擔保：被
        告甲○○及乙○○告知聲請人，謂其所提供之借貸資金
        實係他案被告蘇萬良所出資，被告並以金洲公司股價波
        動致先前提供之擔保金已不足20% 為由，要求聲請人再
        度提供擔保，聲請人於是於91年10月2 日與被告及蘇萬
        良達成協議，由聲請人另提供作為本案借款擔保之祥裕
        公司股票共計591 張，並約定：「除非經丙○○先生直
        接下單給聶志遠先生，金主蘇萬良不得任意處置金洲股
        票及所有簽收質押之祥裕股票，否則必須賠償一切損失
        。」聲請人隨即將股票分十次交付予被告甲○○及乙○○、蘇萬良等簽收持有如下：91年10月3 日交由蘇萬良
        簽收167 張，甲○○簽收24張，91年10月4 日交由乙○○簽收9 張，蘇萬良簽收96張，91年10月7 日交由聶志
        遠簽收76張，91年10月8 日交由甲○○簽收75張，91年
        1 月9 日交由甲○○簽收56張，91年10月14日交由甲○○簽收35張，91年10月15日交由甲○○簽收23張，91年
        10月16日交由甲○○簽收30張。
    ３、系爭股票中，被告甲○○及乙○○所持有之252 張股票
        ，業受被告等二人侵占處分：聲請人將系爭股票交付被
        告甲○○及乙○○持有後，曾要求檢視系爭股票之現況
        ，被告卻拒不提出，且依卷內事證，可知系爭股票業已
        受被告以所有人之地位而為處分，構成侵占犯罪無疑。
  (二)本件程序、實體上均已符合交付審判之要件：
    １、臺灣高等法院檢察署94年度上聲議字第2267號駁回再議
        之理由無非以：「．．．被告乙○○經手系爭股票後，
        業將祥裕公司股票轉交予蘇萬良及其他金主保管，並未
        持有聲請人交付之祥裕公司股票．．．」，惟卷內事證
        已足證被告等確實持有聲請人交付之祥裕公司股票：
      (1)被告甲○○共計簽收持有243 張祥裕公司股票，其日期
        及張數如下：91年10月3 日簽收24張，91年10月8 日簽
        收75張，91年10月9 日簽收56張，91年10月14日簽收35
        張，91年10月15日簽收23張，91年10月16日簽收30張。
      (2)被告乙○○確於91年10月4 日簽收持有9 張祥裕公司股
        票。
      (3)訴外人聶志遠證述被告甲○○及乙○○確有持有系爭股
        票之事實。
    ２、另案被告蘇萬良之證詞與卷內證物所示顯有矛盾，本案
        不起訴處分書理由指稱，同案被告蘇萬良於92年3 月13
        日偵訊中供稱：「（丙○○說他有拿祥裕公司股票出來
        ？）我有簽收到一份300 多萬股，乙○○收丙○○之祥
        裕公司股票再轉交給各位金主」等語，惟：
      (1)蘇萬良所稱簽收股數與被告甲○○及乙○○所簽收之數
        目不合，依據卷內祥裕公司股票簽收單，可見聲請人同
        一日所送交之股票，卻有於91年10月3 日分由蘇萬良及
        被告甲○○簽收，以及於91年10月4 日分由蘇萬良及被
        告乙○○簽收之情形，且由被告甲○○及乙○○簽收之
        祥裕公司股票共計252 張，蘇萬良之證詞卻稱：「我有
        簽收到一份300 多萬股，乙○○收丙○○之祥裕公司股
        票」，然1 張股票至多1,000 股，252 張股票至多
        252,000 股，則蘇萬良如何簽收到一份300 多萬股，乙○○收丙○○之祥裕公司股票？由此可見，蘇萬良證詞
        顯有與卷內事證不符之處。
      (2)蘇萬良實際簽收之股票僅有263 張，另由聶志遠所轉交
        者為76張，則蘇萬良實際收受者僅有339 張祥裕公司股
        票，共計339,000 股，與所稱我有簽收到一份300 多萬
        股之祥裕公司股票對照，可見蘇萬良顯係誤認33萬
        9,000股為300多萬股。
      (3)蘇萬良應收591 張股票卻僅收339 張股票，益證其餘
        252 張股票確係在被告甲○○及乙○○持有中。
  (三)聲請調查證據：
    １、聲請調閱偵查中蘇萬良證詞錄音帶：就蘇萬良證詞部分
        ，與事實顯有不符，有調閱錄音帶予以釐清之必要。
    ２、聲請調閱偵查中聶志遠證詞錄音帶：就聶志遠證詞部分
        ，本案不起訴處分書及駁回再議處分書均未予以斟酌，
        亦未敘明未予斟酌之理由，有調閱偵查錄音帶予以釐清
        事實之必要。
四、按聲請人不服上級法院檢察署檢察長或檢察總長認再議為無
    理由而駁回之處分者，得於接受處分書後10日內委任律師提
    出理由狀，向該管第一審法院聲請交付審判；法院認交付審
    判之聲請不合法或無理由者，應駁回之，刑事訴訟法第258
    條之1 、第258 條之3 第2 項前段分別定有明文。又法院於
    審查交付審判之聲請有無理由時，得為必要之調查，惟其調
    查範圍，應以偵查中曾發現之證據為限，不可就聲請人新提
    出之證據再為調查，亦不可蒐集偵查卷以外之證據；除認為
    不起訴處分書所載理由違背經驗法則、論理法則或其他證據
    法則，否則不宜率予裁定交付審判，法院辦理刑事訴訟案件
    應行注意事項第134 點規定足供參酌。次按新修正刑事訴訟
    法第258 條之1 規定聲請人得向法院聲請交付審判，係新增
    對於「檢察官不起訴或緩起訴裁量權」制衡之一種外部監督
    機制，法院僅就檢察官所為不起訴或緩起訴之處分是否正確
    加以審查，以防止檢察機關濫權。且法院裁定交付審判，即
    如同檢察官提起公訴使案件進入審判程序，是法院裁定交付
    審判之前提，必須偵查卷內所存證據已符合刑事訴訟法第
    251 條第1 項規定「足認被告有犯罪嫌疑」檢察官應提起公
    訴之情形，亦即該案件已經跨越起訴門檻，否則，縱或法院
    對於檢察官所認定之基礎事實有不同判斷，但如該案件仍須
    另行蒐證偵查始能判斷應否交付審判者，因交付審判審查制
    度並無如同再議救濟制度得為發回原檢察官續行偵查之設計
    ，法院仍應依同法第258 條之3 第2 項前段規定，以聲請無
    理由裁定駁回。
五、本件聲請人丙○○雖以前揭理由認被告甲○○、乙○○涉有
    侵占之罪嫌，而向本院聲請交付審判。然台灣士林地方法院
    檢察署不起訴處分書及臺灣高等法院檢察署駁回再議處分書
    已詳加論述所憑證據及其認定之理由，關於此點，業經本院
    依職權調閱本案偵查全卷查核無誤。聲請人丙○○雖仍執陳
    詞向本院聲請交付審判，惟查：
  (一)按刑法上之侵占罪，須持有人變易其原來之持有意思而為不
    法所有之意思，始能成立，自必須所侵占之物，為他人之物
    ，且於不法領得以前，即已在其實力支配之下，始與持有之
    要素相符，最高法院著有20年上字第1573號判例、28年上字
    第3350號判例、68年台上字第3146號判例可資參照。
  (二)經查：本件緣起，係聲請人欲購買金洲公司股票，但因款項
    不足，遂委請被告乙○○、甲○○代為覓得金主蘇萬良提供
    資金，但因金洲公司股價下跌，蘇萬良遂於91年10月2日 與
    其在西門町某餐廳聚餐，要求其補足保證金，其遂以祥裕公
    司之股票去補足擔保不足之部分。方式為：如其借1,000 萬
    元，即需匯（付）200 萬元之現金給金主，並由其指定買哪
    一檔股票，下單人之名義必須是金主，所買之那一檔股票即
    為擔保品，當股價下跌時，就要以現金或其他股票以補足到
    借款金額之2 成額度之情，業據聲請人於偵查中陳稱甚明（
    見偵卷第41頁）。同案被告蘇萬良於偵查中也稱：「（檢察
    官問：股票非你之名放在何處？）股票用我們之名買的，股
    票本子、印章大部分放在我們這保管，通常對方是出二成自
    備款，我們融資八成，用我們出資之人之名義買股票。」等
    語（見他字第2572號卷第84頁）。是依據上開聲請人與證人
    蘇萬良間關於如何提供祥裕公司股票以為質押之約定內容，
    聲請人所提供與證人蘇萬良以供擔保之祥裕公司股票，購買
    名義人即為證人蘇萬良，並非以聲請人之名義購買。則上開
    祥裕公司股票，是否確屬聲請人所有之物，已非無疑。
  (三)就被告乙○○、甲○○於上開祥裕公司股票出售時，是否確
    實持有之情，除據聲請人當庭自承：「當天聶（志遠）、陳
    （明仁）告訴我，我買金洲股票不足部分之金主是蘇萬良，
    他們要我對蘇萬良負責，我拿500 多張祥裕股票做擔保蘇萬
    良有簽收…」等語（參見本署91年度他字第2572 號 卷第86
    頁背面）外，同案被告蘇萬良於92年3 月13日偵訊中也供稱
    ：「（丙○○說他有拿祥裕公司股票出來？）我有簽收到一
    份300 多萬股，乙○○收丙○○之祥裕公司股票再轉交給各
    位金主」等語（參見他字第2572號卷第84 頁 背面）。是以
    被告乙○○雖有經手告訴人補提擔保品祥裕公司股票之事宜
    ，惟被告乙○○經手後，已將祥裕公司股票轉交被告蘇萬良
    與其他金主保管，嗣後即未再持有聲請人交付之祥裕公司股
    票甚明。聲請人雖指稱：同案被告蘇萬良所稱簽收股數與卷
    附事證不符云云。但查：同案被告蘇萬良所陳全文係：「乙○○收丙○○之祥裕公司股票後再轉交給各位金主。」等語
    ，顯見本件提供丙○○資金者，除同案被告蘇萬良以外，或
    有其他第三人存在。是以縱使同案被告蘇萬良所收受之祥裕
    公司股票數目與聲請人所交付之祥裕公司股票數目不符，也
    不能遽論其間差額之祥裕公司股票，即為被告乙○○、甲○○所持有。更遑論聲請人於偵查中也陳稱：「（檢察官問：
    擔保品是金主蘇萬良保管的？）是。」、「（檢察官問：乙○○有保管嗎？）沒有，應該是金主保管的。」等語甚明（
    見偵卷第54頁）。綜上，堪信聲請人所為上開推論，僅係片
    面揣度之詞，尚不足採。
  (四)綜上所述，原處分所載證據取捨及事實認定之理由，並無違
    背經驗法則或論理法則之情事，是原檢察官及高檢署檢察長
    以被告犯罪嫌疑不足，分別予以不起訴處分及駁回再議之聲
    請，認事用法，並無不當。
六、末查：聲請人雖請求本院調查前述之證據。然按交付審判制
    度並非偵查作為之延伸，聲請人上開須另調查證據之主張，
    既屬原偵查卷證以外之蒐證作為，依前揭說明，本院審查中
    無從逕予發動偵查作為。又交付審判之准許即如同提起公訴
    進入審判程序，本件聲請人所指摘應調查事項而未調查之情
    形，在未經調查之前，仍無從認定聲請人所告訴之事實真相
    如何，有多少可信度，從表面審查，本院認為仍不足以動搖
    原處分書所作不起訴之判斷，依現有證據所能證明被告所涉
    嫌疑尚不足以跨過起訴之門檻。是依前揭說明，本件聲請人
    聲請交付審判，為無理由，自應予以駁回。
七、依刑事訴訟法第258條之3第2項前段，裁定如主文。
中    華    民    國    95    年    2     月    13    日
                  刑事第四庭審判長法  官    謝靜恒
                                  法  官    高雅敏
                                  法  官    許碧惠
以上正本證明與原本無異。
不得抗告。
                                  書記官    徐仁豐
中    華    民    國    95    年    2     月    13    日


司法院資訊處製作；財團法人民間司法改革基金會備份。
